---
title: "Dplyr"
author: "Rodrigo Negrete Pérez"
date: \today

theme: "CambridgeUS"
colortheme: 'beaver'
output: 
  beamer_presentation:
    slide_level: 2
    toc: true
---

```{r setup, include=FALSE}
knitr::opts_chunk$set(echo = TRUE)
```

```{r, include=FALSE}
options(tinytex.verbose = TRUE)
```

# Intro al Tidyverse

## Paquetes

* Una de las ventajas de R: al ser gratis, hay muchos paquetes con funciones especializadas. 
 + A menudo, autores publican sus métodos de estimación como paquetes.

* Antes de hacer algo sofisticado, revisa antes si no existe ya un paquete que lo hace. 
  + Por ejemplo, muchos loops se pueden hacer con la familia de funciones "apply"
  
## Tidyverse

* Tidyverse es una familia de paquetes estadísticos. 
* Vamos a ver "dplyr" -> Data pliers. 
* Dedicaremos otras sesión a ""ggplot"". 

## Instalación de paquetes

* Para todos los paquetes: primero debemos INSTALARLOS UNA SOLA VEZ.  

* Encerramos el nombre del paquete entre comillas

```{r eval=FALSE, message=FALSE, warning=FALSE}
install.packages('tidyverse')
```

* Antes de usarlos, CARGARLOS CADA VEZ que abramos sesión.

```{r, message=FALSE, warning=FALSE, cache=TRUE}
library(tidyverse)
```
* Cuando lo cargamos con library() lo escribimos sin comillas. 

# Lectura de bases de datos

## Directorio

* Antes de leer bases de datos, necesitamos hablar un poco de los directorios. 
* Hay muchas maneras para leer bases de datos:
  + Una para cada formato: excel, stata, csv, etc. 
* Pero en todas tenemos que especificar dónde está el archivo: el path

## Checar directorio

* podemos verificar el directorio con 
wd()

```{r}
getwd()
```

* Por default: 
  + R va a buscar archivos en esta carpeta
  + También va a subir archivos a esta carpeta

## Ejemplo 

* Usaremos la base de ministros de Jacob Nyrup y Stuart Bramwell (Oxford) presentaron una gran base de datos en su paper Who governs? A New Global Dataset on Members of Cabinets (2020).

* La usarán mucho en MPA con Adrián

* La pueden descargar del Github
  + RodrigoNP/Labs_MIA
  
* Primero debemos descargar el archivo en nuestra carpeta de elección.  
  
## Modificando directorio

* Si elegimos modificar el directorio usamos setwd() y ponemos dentro el path de nuestra carpeta. 
```{r eval=FALSE, cache=TRUE}
setwd('C:/Users/rodri/OneDrive - INSTITUTO TECNOLOGICO AUTONOMO DE MEXICO/Labs MIA/03_Dplyr')
```

* La última diagonal es la última carpeta en la que está. 

* **Observa que es un forward slash** 

##

* Para abrir un archivo excel necesitamos hacer uso de otro paquete: readxl, dentro del tidyverse. 

* Una vez modificado el directorio, solo ponemos el nombre y formato del archivo entre como texto (entre comillas)

```{r, cache=TRUE, eval=FALSE}
min<-readxl::read_excel('WhoGov_within_V1.1.xlsx', 
guess_max = 99999)
```

* Fíjate en cómo nombro la función y que guardo el df como una variable

* El guess_max es para que no ignore columnas en las que haya muchos NA

## Sin modificar directorio

* Si no modificamos el directorio, tenemmos que poner todo el path y el nombre del archivo

```{r, eval=FALSE}
min<- readxl:: read_excel('C:/Users/rodri/OneDrive - INSTITUTO TECNOLOGICO AUTONOMO DE MEXICO/Labs MIA/0_3Dplyr/WhoGov_within_V1.1.xlsx')
```
* Puedes o no poner el readxl::
* Al hacer esto, llamamos la función read_excel() del paquete readxl

## NA's
* Todas las bases de datos tiene NA.
* Denotan celdas que están vacías, no tienen dato. NO SON 0. 
* Podemos especificar qué valores fungen como NA al descargar la base de datos, añadiendo na=c()

# Data Pliers

## Data Pliers

* El paquete dplyr tiene una sintaxis sencilla. 
* Ayuda a tratar filas como una observación. 

## Pipe (pipa)

* El operador más común es el "pipe", %>% 
* Lo podemos escribir fácilmente con Ctrl+ shift+ m
* Quiere decir: *a los datos de la izquierda (pipa) le voy a aplicar la función de la derecha*. 
* no obstante, podemos omitir la pipa si ponemos la varable del df como primer argumento de la función

## mutate()


* Hay muchas funciones, mencionemos las más usadas. 
* mutate() añade una variable (columna).
* Su atractivo es que podemos utilizar operadores lógicos que relacionen variables dentro de una observación. 

## 

* Por ejemplo, añadamos una dummy que denote si un ministro es una mujer. 

```{r, eval=FALSE}
min<- min %>% 
  mutate(
    female=ifelse(gender=='Female',1,0)
  )
```

* O podríamos poner
```{r, eval=FALSE}
min<-mutate(min,gender=ifelse(gender=='Female',1,0))

```

## filter()
* filter() ayuda a quedarnos con observaciones que cumplan con ciertos criterios
* Se quedan las observaciones que produzcan un TRUE dentro de los paréntesis. 

##

* Por ejemplo, quedémonos  solo con las ministras que estén dentro de core y guardémoslo como un nuevo df

```{r, eval=FALSE}
min_fem.core<- min %>% filter(gender=='Female'
        & core==1)
```

## select()

* select() hace lo mismo que filter(), pero con variables (columnas). 

## Concatenar funciones
* Podemos concatenar funciones de dplyr añadiendo pipas.

* Por ejemplo, podemos hacer lo mismo que anteriormente, pero en un solo paso. 
```{r, eval=FALSE}
min_fem.core<- min %>% 
  mutate(
    female=ifelse(gender=='Female',1,0)
  ) %>% filter(gender=='Female'
               & core==1)
```

## Otros verbos
Algunas otras funciones notables son

* **rename()** para renombrar variables
* **arrange()** para reordenar observaciones
* **sample_n()** para seleccionar n observaciones aleatoriamente
* **sample_frac()** para seleccionar un porcentaje de observaciones aleatoriamente. 
* **replace_na()** para reemplazar NA's

# Agrupar datos

## group_by()

A veces las observaciones pertenecen a una o más categorías. 

* Por ejemplo, los datos panel están agrupados por entidad y por tiempo. 

R puede agrupar fácilmente con group_by()

* Después de agrupar podemos añadir variables o comprimir bases de datos. 
* Podemos agrupar por más de una categoría separando por una coma. 

##

* Por ejemplo, veamos las proporciones de mujeres en el gabinete por año. Después, añadamos una columna que especifique ese promedio para el año en curso en la base de datos
* Para ello, tenemos que agrupar por año, y luego añadir la columna. 

```{r, eval=FALSE}
min<- min %>% 
  group_by(year) %>% 
  mutate(
    fem_mean.year=mean(female,
                       na.rm=T)
  )
  
```

## na.rm=T

* ¿Cómo manejamos los NA?
* Hay funciones que ignoran los NA
* Generalmente el argumento que incertamos es **na.rm=T**

## summarise()

* Usamos summarise() si queremos comprimir la base de datos.
* La base de datos se modifica totalmente
* Las nuevas observaciones pasan a ser el/los argumento(s) por los que agrupamos. 
* Solo tendremos las variables que especifiquemos dentro del summarise()

## 
Veamos la proporción de mujeres por año, pero ahora comprimamos la base de datos. 
```{r, eval=FALSE}
min_grouped<- min %>% 
  group_by(year) %>% 
  summarise(
    fem_mean.year=mean(female,
                       na.rm=T)
  )
```

## 

```{r,include=FALSE, cache=TRUE}
rm(list = ls())
library(tidyverse)
setwd('C:/Users/rodri/OneDrive - INSTITUTO TECNOLOGICO AUTONOMO DE MEXICO/Labs MIA/Dplyr')
min<-readxl::read_excel('WhoGov_within_V1.1.xlsx')
min<- min %>% 
  mutate(
    female=ifelse(gender=='Female',1,0)
  )
min_grouped<- min %>% 
  group_by(year) %>% 
  summarise(
    fem_mean.year=mean(female,
                       na.rm=T)
  )

```

```{r}
head(min_grouped)
```

# Otras funciones

## 
Menciono otras funciones interesantes que pueden llegar a ser útiles al manejar datos y en conjunto con dplyr

## case_when()
* Hay veces que queremos hacer un ifelse con varias condiciones
* concatenar un ifelse() se vuelve progresivamente difícil 


**case_when**(
  condicion_1 ~ qué pone R si se cumple,
  
  condicion_2 ~ " ",
  
  ...
  
  TRUE ~ qué poner R e.o.c.
)

##

* Esta es de las funciones más contraintuitivas, hagamos un ejemplo 
* Supongamos que queremos añadir una columna que indique si en un país año hay un porcentaje deficiente, moderado, equitativo o elevado de mujeres, de tal manera que
  + menor a 15%, deficiente
  + entre 15% y menor a 40%, moderado
  + entre 40% y 55%, equitativo
  + más de 55%, elevado
* Primero hay que agrupar 
  
##   

```{r, cache=TRUE}
min_equitativo<-min %>% 
  group_by(year, country_isocode) %>% 
  mutate(
    fem_mean.year.country=mean(female,
                       na.rm=T),
    equit=case_when(
      fem_mean.year.country<.15~'deficiente',
      
      fem_mean.year.country>=.15 
      & fem_mean.year.country<.4 ~ 'moderado',
      
      fem_mean.year.country>=.4 
      & fem_mean.year.country<.55 ~ 'equitativo',
      
      fem_mean.year.country>55 ~ 'elevado',
      
      T ~ 'no aplica'
    )) 
      
```



## recode()

* Hay veces que queremos cambiar el nombre de los factores en un df
* **recode()** preserva las categorizaciones, pero alterando los nombres de los factores. 

## max()

* Podemos añadir un evento importante para todo un grupo utilizando la función **max()**

## factor()
* Podemos fácilmente convertir una variable caracter o numérica en factor con **factor()**
* Hay veces que queremos que sea un factor y no solo texto, especialmente cuando grafiquemos.


# Merges

## Merges
Hay veces que queremos juntas bases de datos con las mismas observaciones.

* Por ejemplo, nuestra base de ministros con datos del PIB. 
* Hay muchos tipos de merges y una familia de funciones para todos los casos
* Evidentemente, las categorías deseadas tienen que estar **escritas idénticamente**.


 **tipo_join**(x,y,


by=c('variable1.x'='variable1.y',

'variable2.x'='variable2.y'))


## Tipos de merge

* **left_join()** A la base de la izquierda le añade lo de la derecha. Observaciones solo en la base derecha se pierden.
* **right_join()** 
* **inner_join()** la intersección de las bases de datos
* **full_join()** la unión


# Ejercicios

## Tomados de Lucardi de MPA
Con la base de datos de ministros

* Crea una variable factor que identifique décadas: del 78 al 89; del 90 al 99, del 2000 al 2009 y del 2010 al 2020. ¿Hay más ministras con el paso de las décadas?
* Crea una variable que indique el año en el que por primea vez una mujer fue líder del gobierno. Para esto:
  + Primero crea una variable que indique el año si el líder es  mujer y 0 e.o.c.
  + Agrupa y utiliza la función max()

## Merges
Muy a menudo las categorías por las que vamos a hacer un merge van a estar escritas de diferente manera. Con países, puede que cambien de nombre. 

* Guarda un duplicado de la base de ministros, guardado con un nombre diferente. 
* Cambia el nombre de Czechoslovakia a Czech Republic y United States a USA en esta nueva base. Puedes usar recode().
* Diseña un código que indique el vector de países que está escritos de distinta manera.   
  
