
---
title: "ggplot"
author: "Rodrigo Negrete Pérez"
date: \today

theme: "CambridgeUS"
colortheme: 'beaver'
output: 
  beamer_presentation:
    slide_level: 2
    toc: true
---

```{r setup, include=FALSE}
knitr::opts_chunk$set(echo = TRUE)
```

```{r, include=FALSE}
library(tidyverse)
```


# Merge

## Merge

La sesión anterior hablamos un poco de los merge, pero no hicimos ninguno. 

* Utilizamos la base de minsitros de Nyrup y Bramwell...bueno una de ellas
* Descarguemos la otra y hagamos un merge
* La pueden encontra en Github en la carpeta de ggplot. 
* Descarguen de nuevo la base de minsitros pasada ¿Cómo?

##

```{r, cache=TRUE, results='hide',warning=FALSE}

setwd('C:/Users/rodri/OneDrive - INSTITUTO TECNOLOGICO AUTONOMO DE MEXICO/Labs MIA/04_ggplot' )

library(tidyverse)

min_within<-readxl::read_excel('WhoGov_within_V1.1.xlsx', 
                               guess_max=999999999)
min_cross<-readxl::read_excel('WhoGov_crosssectional_V1.1.xlsx',
                              guess_max=9999999)
```

##

* ¿En qué se diferencian?

* ¿Cómo podemos ver las diferencias?

* Si queremos añadir los datos del gobierno a la base de ministros, ¿qué tipo de merge tenemos que hacer?

##

```{r, eval=FALSE}
min<-left_join(min_within, 
               min_cross,
               by=c('year'='year',      'country_name'='country_name'))
```

## 

* Sale un error, frecuente con los merge, es algo fácilmente corregible.

```{r, cache=TRUE}
min_cross$year<-as.numeric(min_cross$year)
min_within$year<-as.numeric(min_within$year)
```

* ¿Cómo lo harías con dplyr?

## 

* Reintentemos el merge
```{r, cache=TRUE}
min<-left_join(min_within, 
               min_cross,
               by=c('year'='year', 'country_name'='country_name'))
```


# Intro a ggplot

## 

* R tiene funciones para graficar incorporadas. 

* Sin embargo, ggplot es el paquete más utilizado. 

* Tiene una sintaxis estándar, amplia personalización y muchos otros paquetes adicionales. 
* Su principal virtud es que podemos añadir elementos fácilmente

## ggplot: sintaxis

* Primero debemos especificar:
  + Base de datos
  + aes: variables en los ejes
* Segundo: Geometría->Linea, barras, puntos, etc.
* Tercero: Estética
  + Título
  + Ejes
  + Labels
  
##

* Dentro de ggplot() ponemos el df y aes
  + En aes() especificamos nuestras dos variables

* Añadimos un + y ponemos después la geometría

```{r, eval=FALSE}
ggplot(data= ,
       aes(x= , y= ))+
  geom_line() # geom_
```


## Ejemplo

* La sesión pasada obtuvimos el promedio de mujeres en el gabinete por año

```{r, cache=TRUE}
min<- min %>% mutate(
    female=ifelse(gender=='Female',1,0))

min_grouped<- min %>% 
  group_by(year) %>% 
  summarise(
    fem_mean.year=mean(female,
                       na.rm=T) )
```

## 

* Intentemos graficar con ggplot
```{r, eval=FALSE}
ggplot(data=min_grouped,
       aes(x=year, y=fem_mean.year))+
  geom_line()
```


##

```{r, echo=F, cache=TRUE}
ggplot(data=min_grouped,
       aes(x=year, y=fem_mean.year))+
  geom_line()
```
## 

* Podemos cambiar cuestiones como los títulos o los ejes
* Tenemos que añadir un + para cada uno

```{r, eval=FALSE}
ggplot(data= ,
       aes(x= , y= ))+
  geom_line()+
  ggtitle('Título')+
  xlab('Eje X')+
  ylab('Eje Y')
  
```

##

```{r, eval=FALSE}
ggplot(data=min_grouped,
       aes(x=year, y=fem_mean.year))+
  geom_line()+
  ggtitle('Porcentaje de Mujeres en el gabinete por año')+
  xlab('Año')+
  ylab('')
```

##

```{r, echo=FALSE, cache=TRUE}
ggplot(data=min_grouped,
       aes(x=year, y=fem_mean.year))+
  geom_line()+
  ggtitle('Porcentaje de Mujeres en el gabinete por año')+
  xlab('Año')+
  ylab('')
```

## 

* Podemos añadir una figura adicional
* Por ejemplo, intentemos poner el promedio de porcentaje a lo largo de todo el periodo como una línea horizontal

##

```{r, eval=FALSE}
ggplot(data=min_grouped,
       aes(x=year, y=fem_mean.year))+
  geom_line()+
  ggtitle('Porcentaje de Mujeres en el gabinete por año')+
  xlab('Año')+
  ylab('')+
  geom_hline(yintercept = mean(fem_mean.year), color='r')
```

##

```{r, echo=F, cache=TRUE}
ggplot(data=min_grouped,
       aes(x=year, y=fem_mean.year))+
  geom_line()+
  ggtitle('Porcentaje de Mujeres en el gabinete por año')+
  xlab('Año')+
  ylab('')+
  geom_hline(yintercept = with(min_grouped, mean(fem_mean.year)),
             color='red')
```

# Graficar datos agrupados

## 

* Una característica útil de ggplot es que puede graficar datos agrupados fácilmente
* ggplot asigna un color a cada categoría.

## Línea

* Supongamos que queremos ver la proporción de mujeres en el gabinete, pero ahora por régimen político. 
* Primero tenemos que crear el df
  + De hecho lo podemos crear directamente en la función de ggplot.
  
##

```{r, eval=FALSE}
min_regime<-min %>% group_by(system_category) %>% summarise(
  fem.mean_regime=mean(female,
                       na.rm=T)
)
```

##
```{r, echo=FALSE}
min_regime<-min %>% group_by(system_category) %>% summarise(
  fem.mean_regime=mean(female,
                       na.rm=T)
)
min_regime
```

## Gráfico de barras

Supongamos que queremos hacer un gráfico de barras

* Queremos que haya una barra para cada régimen
* También queremos colores distintos. 

Tenemos que decirle a ggplot que agrupe por la categoría y que coloreé por la categoría

## 

Un par de consideraciones:

* color es para líneas; fill, para el relleno.
  + En el caso de una gráfica de barras, queremos fill.
  
* Podemos poner fill/color dentro o fuera de aes(), pero los resultados son distintos:
  + Dentro-> ggplot colorea la figura agrupando por la variable (lo que queremos en este caso)
  + Fuera-> ggplot interpreta que quieres ese color específico o paleta de colores: 'red','black'. 
  
* ggplot automáticamente inserta una leyenda con un código de colores para las categorías  

##

* Entonces, nosotros queremos el color dentro de aes()

```{r, eval=FALSE}
ggplot(min_regime,
       aes(system_category, fem.mean_regime,
           fill=system_category))+
  geom_bar(stat = 'identity')+
  theme_minimal()
```
* Las gráficas de barras pueden apilarse o ponerse una al lado de la otra: de ahí que especifiquemos stat='identity'

* con theme() podemos cambiar el estilo

##

```{r, echo=FALSE, cache=TRUE}
ggplot(min_regime,
       aes(system_category, fem.mean_regime,
           fill=system_category))+
  geom_bar(stat = 'identity')+
  xlab('')+
  theme_minimal()
```

##

* Generemos algunos datos para los siguientes ejemplos

```{r, cache=TRUE}
set.seed(2020)
x<- rnorm(1000, 5, 2)
y<-1.5*x+.5*x^2+ rnorm(10000,50,60)
df<-data.frame(x,y)
head(df)
```

## Scatterplot

* Grafiquemos los puntos

```{r, eval=FALSE}
ggplot(df, aes(x,y))+
  geom_point()
```


##

```{r, echo=FALSE}
ggplot(df, aes(x,y))+
  geom_point()
```

## alpha=

* Al tener muchos datos, nuestro scatterplot se ve como una fea mancha negra
* Podemos especificar la transparencia, para que no se vea tan empalmado

```{r, eval=FALSE}
ggplot(df, aes(x,y))+
  geom_point(alpha=.2)
```

##

```{r, echo=FALSE}
ggplot(df, aes(x,y))+
  geom_point(alpha=.2)
```

## geom_jitter()

* Con el mismo propósito, podemos usar geom_jtter() cuando tenemos muchas observaciones juntas en una región pequeña de la gráfica. Muy útil para variables categóricas, aunque en este caso no es tan necesario



## geom_smooth()

* Podemos añadir una línea de regresión fácilemente con **geom_smooth()**
* Automáticamente añade los intervalos de confianza
* Por default, interpreta que es la regresión de y sobre x
* Añadimos que el método es "lm" por linear model

```{r, eval=FALSE}
ggplot(df, aes(x,y))+
  geom_point(alpha=.2)+
  geom_smooth(method='lm')
```



##

```{r, echo=FALSE}
ggplot(df, aes(x,y))+
  geom_point(alpha=.2)+
  geom_smooth(method='lm')
```

## 

Los intervalos de confiana casi no se ven porque tenemos muchas observaciones

## Densidad

* usemos geom_density() para visualizar la densidad
* Obvio, solo necesitamos una variable, pero que esté en un df

```{r, eval=FALSE}
ggplot(df)+
  geom_density(aes(x))
```

##

```{r, echo=FALSE}
ggplot(df)+
  geom_density(aes(x))
```

## Histograma

* Análogamente, podemos hacer un histograma
* con bins= podemos controlar las marcas de clases

```{r, eval=FALSE}
ggplot(df)+
  geom_histogram(aes(x), bins=100)
```

##

```{r, echo=FALSE}
ggplot(df)+
  geom_histogram(aes(x), bins=100)
```


# Infinita personalización

## Lo básico

* Hasta aquí, lo básico de ggplot. 
* Las posibilidades de personalización son infinitas
* Basta buscar en internet

##

* Por ejemplo, las letras están empalmadas.
* Busqué en internet cómo cambiar el ángulo
* salió que tenía que añadir

 theme(axis.text.x = element_text(angle=40, hjust=1),
        panel.grid.major.y = element_line())

##

```{r, eval=FALSE}
ggplot(min_regime,
       aes(system_category, fem.mean_regime,
           fill=system_category))+
  geom_bar(stat = 'identity')+
  xlab('')+
  theme_minimal()+
  theme(axis.text.x = element_text(angle=40, hjust=1),
        panel.grid.major.y = element_line())
```

##

```{r, echo=FALSE}
ggplot(min_regime,
       aes(system_category, fem.mean_regime,
           fill=system_category))+
  geom_bar(stat = 'identity')+
  xlab('')+
  theme_minimal()+
  theme(axis.text.x = element_text(angle=40, hjust=1),
        panel.grid.major.y = element_line())
```

# ggsave()

## ggsave()

* Los gráficos de ggplot() pueden guardarse como cualquier objeto
* Podemos guardar el nuestra gráfica generada como un archivo de formato de nuestra preferencia con ggsave()
* Ejecutarlo una y otra vez no genera un nuevo archivo, sino que lo sobreescribe, en caso de no haber cambiado
* Podemos modificar tamaño o escala

##
```{r, eval=FALSE}
ggsave(
  filename, # nombre para guardar
  plot = last_plot(), # grafica que va a guardar (ultima pred.)
  device = NULL, # formato
  path = NULL, # donde lo va a guardar
)
```

